# 软件定制与硬件配套项目，收入确认时点

提问人：Yuan-Sir 时间：2022-05-13 17:51:00
@陈版 请教陈版及各位老师：
背景：公司主营业务为提供软件定制服务，现为客户开发系统，除提供软件定制外，该系统还需要服务器、扫描仪器等硬件设备配套使用。公司先采购硬件发往客户现场，客户签收但开发工作并未完成，待项目完成后客户对项目整体进行验收。
问题：软件定制服务按时点法，于客户验收时一次确认。硬件部分是验收时点确认还是签收时点确认？
（ 1 ）若软件定制与硬件构成《监管规则适用指引——会计类第 2 号》所述的高度关联，仅存在一项履约义务，整体于验收时一次确认；（ 2 ）若是两项履约义务，硬件于签收时点确认收入、软件定制服务于验收时一次确认。
个人理解：
（ 1 ）软件必须依赖硬件配套使用，无法单独产生经济效益，软件依赖硬件；（ 2 ）服务器等硬件需要能单独使用，但单纯服务器仅提供算力支持，公司将其调试并与软件结合后才能产生平台的特定功能，客户无法从纯硬件中获得其需要的经济效益，从这方面来说，个人认为硬件也依赖软件定制服务；综上，软件定制与硬件双向依赖，构成高度关联，合同仅存在一项履约义务，应于项目整体验收时一次确认收入。
望各位老师指点！

回答人：chenyiwei
此处软件和硬件不存在“高度关联”，因为软件并不是只能在特定的服务器平台上运行，而服务器也不是专门为该种软件定制的。所以构成两项履约义务，分别在交付时确认各自对应收入的可能性较大。但对于外购服务器，需关注是否应按净额法确认收入和成本更恰当。

提问人：Yuan-Sir 时间：2022-06-12 01:31:59
追问陈版~
1 、实务中，硬件先签收，后续开始定制软件服务。上述情形虽构成两项履约义务，但合同约定整体验收的情况下，是否定制软件服务、硬件是否均于验收时一同确认收入，而不是硬件签收时先确认硬件部分收入？
2 、总额净额法的判断。
背景：（ 1 ）公司一般有采购硬件，再提供技术服务，集成公司软件形成一个系统平台；
（ 2 ）公司采购硬件，仅提供简单的安装、调试服务。
a.（ 1 ）、（ 2 ）两项业务中，合同对硬件的质量承担责任均为背靠背条款，即客户与我方签订的合同约定我方负责质量问题，我方与供应商签订的合同约定供应方负责质量问题。实际硬件若出问题，公司转头就找供应商解决，公司是否属于主要责任人？
b.硬件从供应商直发客户现场，（ 1 ）情况的集成项目可能失败，但若非硬件问题，公司无法退货给供应商，公司需承担存货灭失风险；（ 2 ）情况仅提供简单的安装服务，一般问题出在硬件质量，可由供应商解决，公司此处无需承担存货灭失风险；
c.供应商的选择、销售价格的制定均可由公司自身控制，信用风险公司也承担。
基于以上判断，（ 1 ）适用总额法、（ 2 ）是否由于不承担存货灭失风险和背靠背的质量条款可以适用净额法。
烦请陈版再指点!

回答人：chenyiwei
1 、如果硬件没有单独验收，而是到最后一并验收的，则实务中一般在最后一并确认收入。 2 、可能采用净额法的可能性较大。